台灣高等法院台中分院刑事判決　　　　96年度上易字第1466號
上　訴　人
即　被　告　乙○○
上列上訴人因詐欺案件，不服台灣台中地方法院96年度易字第16
15號中華民國96年6月22日第一審判決（起訴案號：台灣台中地
方法院檢察署96年度偵字第4806號），提起上訴，本院判決如下
：
    主  文
原判決撤銷。
乙○○幫助犯詐欺取財罪，處有期徒刑貳月，如易科罰金，以銀
元佰元即新台幣玖佰元折算壹日。減為有期徒刑壹月，如易科
罰金，以銀元佰元即新台幣玖佰元折算壹日。
    事  實
一、乙○○預見如將個人存摺、金融卡、密碼交付予不詳姓名某
    成年人使用，該人可能以所取得之存摺、金融卡、密碼遂行
    財產上犯罪之目的，竟仍基於縱若取得其存摺、金融卡、密
    碼之該成年人，用以實施犯罪，供作被害人匯款之用，仍不
    違背其本意之幫助使用其帳戶者向他人詐欺取財之不確定故
    意，於95年3月9日間某日（起訴書原記載95年8、9月間某日
    ，經公訴檢察官當庭更正之），將自己開設在華南商業銀行
    豐原分行帳號000000000000號帳戶之存摺、金融卡、密碼，
    交付予不詳姓名之成年人，而容許他人藉其帳戶以遂行財產
    犯罪。之後，該成年人果然基於意圖為自己不法所有之犯意
    ，於95年3月9日15時許，撥打電話向丙○○騙稱係丙○○同
    學，因臨時缺錢，要丙○○幫忙匯款新台幣（下同）3萬元
    ，丙○○因不知有假，陷於錯誤，於同日16時44分許，即依
    對方指示匯款3萬元至乙○○上開帳戶。嗣經丙○○查證後
    ，始知受騙。
二、案經被害人丙○○訴由台南市第一警察分局函轉台中縣豐原
    警察分局移台灣台中地方法院偵查起訴。
    理  由
一、上訴人即被告乙○○於本院否認幫助詐欺犯行，辯稱：伊也
    是受害者，伊是看報紙借錢，對方要看伊銀行存摺，說三天
    後會還給，伊在豐原交流道以快遞寄給對方，不知對方用以
    行騙云云。惟查，被告乙○○於原審法院為認罪之陳述；並
    有被害人丙○○於警詢及偵查中之指訴；復有中國信託商業
    銀行自動櫃員機交易明細、華南商業銀行豐原分行函附之被
    告上開帳戶開戶資料暨存款。被告上開幫助詐欺犯行，事證
    明確，可以認定。其所辯不能採信。
三、新舊法比較之說明：
(一)、查被告行為後，修正之新刑法自95年7月1日起施行。修正後
    刑法第2條第1項規定，已將新舊法律適用之「從新從輕」原
    則，改採「從舊從輕」原則，而此規定僅係規範行為後法律
    變更所生新舊法律比較適用之準據法，並非實體刑罰法律，
    自不生行為後法律變更之比較適用之問題，應逕行適用新法
    第二條第一項之規定，為「從舊從輕」之比較。
(二)、刑法第339條第1項法定刑為罰金部分：
    被告行為後，刑法第33條第5款修正為「罰金：新台幣一千
    元以上，以百元計算之。」比較新舊法結果，以舊法較有利
    於行為人。本案關於刑法第339條第1項之法定刑罰金部分，
    自應適修正前刑法第33條第5款規定。
(三)、查被告行為後，刑法第41第1項關於易科罰金之折算標準，
    修正為新台幣1000元、2000元或3000元折算一日。依修正前
    刑法第41條第1項及修正刪除之罰金罰鍰提高標準條例第2條
    前段規定，本件被告行為時之易科罰金折算標準，應以銀元
    100元至300元折算一日，經折算為新台幣後，應以新台幣30
    0元至900元折算為一日。比較修正前後之易科罰金折算標準
    ，以95年年7月1日修正公布施行前之規定，較有利於行為人
    。
三、被告所為核犯刑法第30條第1項、第339條第1項之幫助詐欺
    取財罪。並應依幫助犯規定，減輕其刑。原審審理後，對被
    告論處罪刑。但本件犯罪時間在96年4月24日以前，合於中
    華民國九十六年罪犯減刑條例規定，應予減刑。原審未及減
    刑，嫌有未洽。又刑法施行法第1條之1第1項規定：中華民
    國94年1月7日刑法修正施行後，刑法分則編所定罰金之貨幣
    單位為新台幣。同法第2項規定：94年1月7日刑法修正施行
    後，就其所定數額提高為三十倍。但72年6月26日至94年1月
    7日新增或修正之條文，就其所定數額提高為三倍。揆其立
    法說明，該條文第2項係考量新修正之刑法施行後，不再適
    用現行法規所定貨幣單位折算新台幣條例，為使罰金數額趨
    於一致，避免衍生新舊法比較適用問題，以緩和實務適用法
    律之衝擊之前提下，規定第2項如上。顯見刑法施行法第1條
    之1第2項增訂後，刑法條文定有罰金者，自無再適用罰金罰
    鍰提高標準條例第1條提高倍數之餘地。原判決據上論結欄
    未援引修正後刑法施行法第1條之1第2項規定，而係援引罰
    金罰鍰提高標準條例第1條前段規定，資為罰金提高倍數之
    依據，按諸前揭說明，其適用法則即有未法當。被告上訴否
    認犯罪，非有理由。但原審判決既有上開瑕疵，應由本院將
    原審判滿撤銷改判。爰審酌被告犯罪之動機、目的、手段，
    犯罪時所受之刺激及其品性、生活狀況、智識程度、犯罪所
    生之損害僅三萬元，及犯罪後態度等一情狀，量處如主所示
    之刑，並減其宣告刑及諭知易科罰金之折算標準。
據上論斷，應依刑事訴訟法第369條第1項前段、第364條、第299
條第1項前段，刑法第2條第1項前段、第30條第1項、第2項、第
339條第1項、修正前刑法第41條第1項前段，修正刪除前罰金罰
鍰提高標準條例第2條，刑法施行法第1條之1，判決如主文。
本案經檢察官甲○○到庭執行職務
中　　華　　民　　國　　96　　年　　9　　月　　12 　　日
            刑事第九庭    審判長法　官　陳　筱　珮
                                法　官  康  應  龍
                                法　官  趙  春  碧
上列正本證明與原本無異。
不得上訴。
                                書記官　周  巧  屏
中　　華　　民　　國　　96　　年　　9 　　月　　13　　日
附錄論罪科刑法條
中華民國刑法第339條第1項
意圖為自己或第三人不法之所有，以詐術使人將本人或第三人之
物交付者，處五年以下有期徒刑、拘役或科或併科一千元以下罰
金。
